臺灣彰化地方法院刑事判決　　　　　　　　　　　　　九十四年度訴字第一八號
　　公　訴　人　臺灣彰化地方法院檢察署檢察官
　　被　　　告　丙○○　 男　.
　　　　原名：董福城） 住彰.
右列被告因搶奪等案件，經檢察官提起公訴（九十三年度偵字第二三０四號），本院
判決如左：
        主  文
丙○○共同連續意圖為自己不法之所有，而搶奪他人之動產，累犯，處有期徒刑壹年
。
        犯  罪  事  實
一、丙○○前因犯搶奪及恐嚇取財等案件，經本院判處有期徒刑一年二月、七月，應
    執行有期徒刑一年七月確定，入監執行，於民國（下同）八十九年四月三十日執
    行完畢。詎仍不知悔改，因缺錢花用，竟與真實姓名、年籍均不詳，綽號為「小
    明」之成年男子計畫竊取他人車輛後，駕車行搶夜歸落單之婦女，二人乃共同意
    圖為自己不法之所有，並基於概括犯意之聯絡，先於九十二年十二月十八日晚上
    八時至十時間某時，在彰化縣二水鄉水尾巷二十號前，以不詳方式，竊取乙○○
    所有，停放於該處之車牌號碼ＩＦ─八六一九號自小客車，得手後，復於翌日（
    十九日）晚上某時許，由「小明」駕駛該自小客車附載丙○○至南投縣南投市尋
    找目標伺機行搶，嗣於同日二十一時許，行至南投縣南投市南崗工業區附近，見
    戊○○獨自騎乘車牌號碼ＳＵ六─○三九號輕型機車，皮包背在肩上，認有機可
    趁，乃駕車靠近戊○○，並將戊○○攔下，先由丙○○下車佯裝欲向戊○○問路
    ，隨後「小明」亦下車趨近戊○○，戊○○見狀心覺有異而欲騎車離去，「小明
    」乃趁戊○○不及抗拒之際，伸手搶奪戊○○背於肩上之皮包一個（內有信用卡
    四張、提款卡一張、國民身分證一紙、健保卡二張、小皮包一個、會員卡四張、
    行照一紙（以上物品連同皮包均經警於乙○○車上起獲，業已由戊○○領回）及
    現金新臺幣（下同）四千元、照相機一台、手機一支、香菸二包），得手後，二
    人迅即上車駕車逃逸（亦由小明駕車搭載丙○○），旋駛至南投縣南投市○○路
    ○○路段，二人見丁○○肩上側背皮包，獨自一人行走於路上，遂賡續前開搶奪
    之犯意聯絡，駕車靠近丁○○，由丙○○下車佯裝欲問路，丁○○回以不知情，
    丙○○遂又返回車上，二人先駕車前進超越丁○○後，復慢慢倒車駛近丁○○，
    停車後再由丙○○下車，趁丁○○不及防備之際，伸手搶奪丁○○背於肩上之皮
    包一個（內有現金一百元、掛號證二張、金融卡一張、健保卡二張（除現金外，
    均為警於乙○○車上查獲，業據丁○○領回）），得手後，二人迅即駕車逃逸。
    嗣因乙○○報警處理，為警於同年月二十二日，在彰化縣田中鎮○○路東天宮旁
    尋獲上開自小客車，並於車內起獲戊○○及丁○○所有之上開物品，經警通知其
    二人前來認領，始知上開物品係其二人遭人搶奪之物，復經警採集車內指紋送驗
    ，因而循線查悉上情。
二、案經彰化縣警察局田中分局報請臺灣彰化地方法院檢察署檢察官偵查起訴。
        理  由
一、訊據被告丙○○固坦承有於九十二年十二月十八日晚上八時至十時間某時，至彰
    化縣二水鄉水尾巷；及於同年月十九日晚上二十一時許，由「小明」駕駛乙○○
    所有之上開自小客車搭載其，一同至南投縣南投市南崗工業區附近及南投縣南投
    市○○路○○路段等事實，惟矢口否認有何竊盜及搶奪之犯行，辯稱：九十二年
    十二月十八日晚上，伊係至彰化縣二水鄉水尾巷找伊奶奶，伊不會開車，不可能
    竊取乙○○之自小客車；至於十九日晚上，伊僅坐在該自小客車上，並未下車，
    但伊有看到「小明」下車後再上車時，手上均有拿一個皮包云云。經查：
（一）按被告以外之人於審判外之言詞或書面陳述，除法律有規定者外，不得作為證
      據，又被告以外之人於審判外之陳述，雖不符刑事訴訟法第一百五十九條之一
      至第一百五十九條之四之規定，而經當事人於審判程序同意作為證據，法院審
      酌該言詞陳述或書面陳述作成時之情況，認為適當者，亦得為證據。當事人於
      法院調查證據時，知有同法第一百五十九條第一項不得為證據之情形，而未於
      言詞辯論終結前聲明異議者，視為有前項同意，刑事訴訟法第一百五十九條第
      一項、第一百五十九條之五分別定有明文。查證人即被害人乙○○、戊○○及
      丁○○於警詢中之證述，雖均係被告以外之人於審判外之言詞陳述，為傳聞證
      據，然被告於本院調查證據時，知有上情而仍未於言詞辯論終結前聲明異議，
      有本院九十四年四月十九日審判筆錄可稽（見本院卷第四十二頁至第五十五頁
      筆錄），且本院審酌該等言詞陳述作成時之客觀條件及環境，認其等心理狀態
      健全，並無受到脅迫、利誘或詐欺，而所證述之內容又無顯不可信之情事等一
      切情況，認為適當，依刑事訴訟法第一百五十九條之五規定，自均得採為認定
      本件犯罪事實所憑之證據，合先敘明。
（二）又本件被害人乙○○所有之車牌號碼ＩＦ─八六一九號自小客車，於九十二年
      十二月十八日晚上八時至十時間，在彰化縣二水鄉水尾巷二十號前失竊，旋於
      翌日（十九日）晚上二十一時許，在南投縣南投市南崗工業區附近，被害人戊○○即遭被告夥同另一名成年男子駕駛被害人乙○○所失竊之上開自小客車，
      佯裝欲向其問路而下車趨近其，被害人戊○○因覺有異而欲騎車離去時，該另
      一名成年男子即趁其不及抗拒之際，伸手搶奪其背於肩上之皮包一個；復於同
      日晚上二十一時許，在南投縣南投市○○路○○路段，被害人丁○○亦遭二名
      成年男子駕駛被害人乙○○所失竊之上開自小客車，佯裝欲向其問路，被害人
      丁○○回以不知情後，二人遂先駕車超越其後，又慢慢倒車駛近，旋即由坐於
      前座乘客座之男子下車趨近被害人丁○○，趁其不及防備之際，伸手搶奪其背
      於肩上之皮包一個等情，業據證人即被害人乙○○、丁○○於警詢及本院審理
      時；證人即被害人戊○○於警詢中均證述綦詳（見乙○○九十二年十二月二十
      二日、二十三日警詢筆錄、戊○○九十二年十二月二十三日、九十三年十月十
      一日警詢筆錄與指認紀錄表、丁○○九十二年十二月二十三日警詢筆錄及本院
      卷第四十四頁至第四十九頁筆錄），並有被害人乙○○所有之上開自小客車照
      片六幀附卷可稽（附於警卷中（未編頁數））。又該自小客車，嗣於九十二年
      十二月二十二日，在彰化縣田中鎮○○路東天宮旁，為警尋獲，並於車內起獲
      被害人戊○○及丁○○所有之證件、信用卡等物；而其二人皮包內所有之現金
      、照相機、手機及香菸等物，則業已遺失，復經警採集車內指紋送驗，發現該
      自小客車之左側車窗內側上緣留有被告右拇指指紋；而該車之左側車窗外側上
      緣留有被告左中指指紋等事實，亦據證人乙○○、戊○○與丁○○證述明確，
      並有贓物認領保管單三紙、內政部警政署刑事警察局九十三年二月十七日指紋
      鑑定鑑驗書一份在卷足憑（均附於警卷內（未編頁數）），此部分事實，應堪
      認定。
（三）被告雖矢口否認有上開竊盜及搶奪之犯行，並以前詞置辯，然：證人即被害人
      戊○○於警詢中已證稱：九十二年十二月十九日二十一時許，在南投縣南投市
      南崗工業區，伊係騎乘車牌號碼ＳＵ六─○三九號輕型機車，而被告與另一名
      較高、身材較胖之男子，共同駕駛車牌號碼ＩＦ─八六一九號自小客車靠近伊
      ，並將伊攔下，被告係坐於前乘客座，其先下車向伊問路，隨後另一名男子亦
      自駕駛座下車至伊身旁，伊覺得有問題，欲加油門逃離現場時，另一名男子即
      動手搶走伊背於肩上之皮包，隨即與被告上車駕車逃逸等語（見九十二年十二
      月二十三日及九十三年十月十一日警詢筆錄）；證人即被害人丁○○於警詢中
      及本院審理時亦證稱：案發當日晚上，伊係下班後自行步行返家，右肩上側背
      一墨綠色皮包，二名年輕男子駕車自伊後方駛來，停在伊後面，坐於前乘客座
      之人下車問伊市公所於何處？伊回稱不知道，該男子又返回車上，車子便往前
      移動超越伊，後又慢慢倒退，該男子即下車搶奪伊背於肩上之皮包，因當時現
      場很暗，伊沒看清楚行搶男子之面貌，只知該男子看起來比伊年輕，且身材矮
      瘦，至於其等所駕駛之車輛，伊印象中是很舊的自小客車，伊曾至警局指認，
      當時覺得車牌號碼ＩＦ─八六一九號自小客車與歹徒所駕駛之車輛非常類似等
      語明確（見九十二年十二月二十三日、九十三年十月十一日警詢筆錄及本院卷
      第四十七頁至第四十九頁筆錄），參以本院當庭勘驗被告身高僅約有一百五十
      九公分，且身材較為消瘦，確比一般成年男子之身型較為矮瘦；而被告於本院
      審理時又自承：當日搭載伊至南投縣南投市南崗工業區附近之「小明」身高約
      高伊十五公分，亦比伊胖等語（見本院卷第五十三頁背面及五十四頁筆錄），
      苟被告未下車行搶，被害人丁○○豈會於未查獲被告涉案時，於警詢中即證述
      行搶之年輕男子身材特徵較為矮瘦等情？而被害人戊○○又豈會知悉被告與「
      小明」之身型差異？況被害人戊○○於警詢中，係經警提供四張男子之照片供
      其指認，被告竟能明確指認被告係坐於前客座之行為人，益徵其所證述被告有
      下車佯向其問路等情，確屬有據，否則其豈會對被告如此印象深刻？是以被告
      所辯其並未下車參與行搶等情，應屬無稽，不足採信，被告確有與「小明」共
      同為上開搶奪之犯行，應灼然甚明。
（四）至被害人乙○○雖未親眼目睹行竊之人為何人，然其所失竊之上開自小客車左
      側車窗（即駕駛座側之車窗）內、外側上緣均留有被告之指紋，業如前述，苟
      被告僅為「小明」所搭載，豈會於駕駛座側之車窗內、外側上均留有其指紋？
      復參以被告於未知該車內業經警採得其指紋前係辯稱：九十二年十二月十八日
      、十九日，伊並未至彰化縣二水鄉水尾巷，亦未見過或坐過乙○○所有之上開
      自小客車云云（見九十三年三月十二日警詢筆錄）；於知悉其指紋留於該車上
      後改辯稱：伊曾於九十二年十二月十八日、十九日，至彰化縣二水鄉水尾巷向
      伊叔叔借錢，可能係不小心有摸到云云（見偵查卷第九頁、第十頁筆錄）；復
      經檢察官質之為何其指紋係於車窗內側為警採獲？其又另辯稱：伊奶奶住在水
      尾巷，可能是因為當天下雨，伊去找奶奶時，見該車門未關好，伊好心幫其關
      上，而不小心摸到車窗內側云云（見偵查卷第三十三頁筆錄），其屢翻異其詞
      ，已徵其情虛之情，況證人即被害人乙○○於本院審理時已結證稱：伊確定車
      子失竊當天伊有上鎖，並將鑰匙帶離車上等語（見本院卷第四十五頁筆錄），
      足認被告此部分所辯，亦屬無據，不足採信。至被告辯稱：伊不會開車等語，
      參以被告並無駕駛執照，且於為上開搶奪犯行時，其均坐於前乘客座等情觀之
      ，雖非無據，然被告既不會駕車，其指紋更理應不會留於駕駛座側之內側車窗
      上，詎為警於該車駕駛座側之內、外側車窗上均採獲被告之指紋，衡情應係被
      告竊取該車時所遺留，是縱被告確不會駕駛自小客車，然此仍無從遽為有利被
      告之認定，反益徵被告應有與「小明」共同為此部分竊盜犯行，是故，被告應
      有與「小明」共同竊取被害人乙○○所有之上開自小客車等情，亦堪予認定。
（五）綜上所述，本件事證已臻明確，被告上開犯行均堪認定，應予依法論科。
三、按刑法第三百二十五條第一項所稱之「搶奪」，係指乘人不備或不及抗拒而公然
    攫取他人支配範圍以內之物，移轉於自己實力支配下之行為而言，例如於公共場
    所，公然奪取他人頸上項鍊，或趁婦女不備之際，自身後攫取其皮包等皆屬之（
    最高法院九十二年度台上字第五五一四號、九十一年度台上字第六七五三號判決
    意旨參照），查本件被告丙○○與「小明」係共同駕駛其等所竊得之自小客車趨
    近被害人，復分別趁被害人不及抗拒及不及防備之際，自身後攫取皮包，核其所
    為，係犯刑法第三百二十條第一項竊盜罪及同法第三百二十五條第一項之搶奪罪
    。被告與真實姓名、年籍均不詳，綽號為「小明」之成年男子就上開竊盜及搶奪
    之犯行間，均有犯意聯絡及行為分擔，為共同正犯。被告先後多次搶奪犯行，時
    間緊接，所犯係構成要件相同之罪，顯係基於概括犯意反覆為之，為連續犯，應
    依刑法第五十六條之規定，以一罪論，並加重其刑。又被告與「小明」竊得上開
    自小客車後，旋於翌日共同駕駛該車行搶，復於三日後，即為警查獲該車遭棄置
    於彰化縣田中鎮○○路東天宮旁，堪認被告二人應係計畫行搶，而竊取該自小客
    車供作行搶時之交通工具，被告所犯上開竊盜及連續搶奪二犯行間，顯具有手段
    、目的之牽連關係，為牽連犯，應依刑法第五十五條規定，論以一情節較重之連
    續搶奪罪。再查被告曾因犯搶奪及恐嚇取財等案件，經本院判處有期徒刑一年二
    月、七月，應執行有期徒刑一年七月確定，入監執行，於八十九年四月三十日執
    行完畢等情，有臺灣彰化地方法院檢察署刑案資料查註紀錄表及臺灣高等法院被
    告全國前案紀錄表各一份附卷可稽，被告於有期徒刑之執行完畢後，五年內再犯
    本件有期徒刑以上之罪，為累犯，應依刑法第四十七條之規定，依法遞加重其刑
    。爰審酌被告年輕力壯，身體四肢健全，竟不思以正當途徑獲取所需，而任意攫
    取他人財物，不僅輕忽他人財產法益，嚴重破獲社會秩序並危害全民安全甚深，
    亦造成被害人心理、精神之恐慌、不安，自不宜輕縱，方能促其醒悟悛改，暨考
    量其行搶之次數，所得財物之價值，及其前已有竊盜、搶奪等前科紀錄（參其前
    案紀錄表），經判刑確定，並經刑之執行後，猶不知悛悔，再為本件犯行，且犯
    後猶飾詞以辯，顯無悔意，及其生活狀況、智識程度等一切情狀，量處如主文所
    示之刑。
據上論斷，應依刑事訴訟法第二百九十九條第一項前段，刑法第二十八條、第五十六
條、第三百二十條第一項、第三百二十五條第一項、第五十五條，罰金罰鍰提高標準
條例第一條前段，判決如主文。
本案經檢察官甲○○到庭執行職務。
中      華      民      國    九十四    年      五      月     十一     日
                               臺灣彰化地方法院刑事第一庭
                                       審判長法官  洪  志  賢
                                       法      官  周  莉  菁
                                       法      官  簡  璽  容
右正本證明與原本無異。
如不服本判決，應於判決送達後十日內向本院提出上訴狀( 須附繕本 )。
                                       法院書記官  王  惠  嬌
中      華      民      國    九十四    年      五      月     十一     日
刑法第三百二十條
意圖為自己或第三人不法之所有，而竊取他人之動產者，為竊盜罪，處五年以下有期
徒刑、拘役或五百元以下罰金。
意圖為自己或第三人不法利益，而竊佔他人之不動產者，依前項之規定處斷。
前二項之未遂犯罰之。
刑法第三百二十五條
意圖為自己或第三人不法之所有，而搶奪他人之動產者，處六月以上五年以下有期徒
刑。
因而致人於死者，處無期徒刑或七年以上有期徒刑，致重傷者，處三年以上十年以下
有期徒刑。
第一項之未遂犯罰之。
